臺灣高等法院臺南分院刑事判決
110年度上訴字第1032號
上  訴  人  
即  被  告  己○○


選任辯護人  蔡青芬律師（法扶律師）
上  訴  人  
即  被  告  戊○○



選任辯護人  簡文修律師
上  訴  人  
即  被  告  丁○○


選任辯護人  王翼升律師
上  訴  人  
即  被  告  庚○○


選任辯護人  黃錦郎律師
上  訴  人  
即  被  告  乙○○



上列上訴人等因違反組織犯罪防制條例等案件，不服臺灣雲林地
方法院110年度訴字第51號中華民國110年5月24日第一審判決（
起訴案號：臺灣雲林地方檢察署109年度偵字第6613號，110年度
偵字第81號、第747號），提起上訴，本院判決如下：
    主  文
原判決關於己○○強制工作部分及丁○○部分均撤銷。
丁○○犯三人以上共同詐欺取財罪，共貳罪，各處有期徒刑壹年叁
月、壹年貳月，應執行有期徒刑壹年捌月。
其他上訴駁回（即戊○○、庚○○、乙○○部分；及己○○強制工作以外
部分）。
    事  實
一、己○○（綽號「阿嘉(嘎)」）與丙○○（業經臺灣雲林地方檢察
    署以110年度偵字第3474號另行起訴）基於發起、指揮犯罪
    組織之犯意聯絡，共同發起、指揮三人以上，以實施詐術為
    手段，具有持續性及牟利性之結構性電信詐欺犯罪組織，己○○或真實身分不詳成年人於民國109年7月21日前招募夥同戊○○（綽號「阿威」）、丁○○（綽號「尿哥」或「大寶」）、
    庚○○（綽號「孜孜」）、乙○○（綽號「小語(雨)」）及經閎
    宇（綽號「魚仔」）、曾煜翔（綽號「阿翔」）、鄭櫳泉（
    綽號「小偉」）、廖翊妡（綽號「愛心」）、甲○○（綽號「
    阿龐」）、蘇鉦程（綽號「阿程」）、王筱琇（綽號「小秀
    」）（後7人均經原審判處罪刑確定在案）等11人加入本件
    犯罪組織，戊○○等11人均應允加入而分別基於共同參與犯罪
    組織之犯意，參與本件犯罪組織。己○○並委託吳仁傑(業經
    原審判處罪刑確定在案）於民國109年7月21日承租位於雲林
    縣○○鄉○○路00號之透天別墅，作為詐騙機房使用（以下簡稱
    大埤機房）。
二、己○○等12人於109年7月下旬某日進入大埤機房內，由己○○擔
    任電腦手、機房管理者，統籌大埤機房之現場管理、掌管詐
    騙所需電腦、電信軟硬體設施、提供成員設備、詐欺話術及
    教育訓練、計算機房帳目、聯繫系統商、條商、水房之樞紐
    ，以每個月新台幣（下同）3萬元固定薪資聘請戊○○負責外
    出採買及炊飯工作，數日後王筱琇因故請假離去大埤機房（
    無證據證明大埤機房成員於王筱琇離開前已著手行騙），己○○等11人乃共同意圖為自己不法所有，基於三人以上詐欺取
    財之犯意聯絡，冒用大陸地區醫保局人員、公安人員、金融
    管理員科長等名義，以詐術向大陸地區民眾詐取財物（詐騙
    方式如下述三），至同年8月18日止（下稱第一階段），因
    系統技術問題，成員均暫離大埤機房，復於109年9月上旬某
    日，前揭大埤機房成員接獲通知至大埤機房繼續進行電信詐
    騙（下稱第二階段），己○○等12人再至大埤機房，均應允加
    入而持續參與該犯罪組織，又共同意圖為自己不法所有，基
    於三人以上詐欺取財之犯意聯絡，冒用大陸地區醫保局人員
    、公安人員、金融管理員科長等名義，以詐術向大陸地區民
    眾詐取財物（詐騙方式如下述三）。
三、己○○下載「Bria Mobile」APP軟體至詐騙用之IPhone工作手
    機，並設定連結至真實身分不詳代號「行遍(騙)天下」之『
    話務系統商』所提供之話務系統後，交予大埤機房內之戊○○
    、曾煜翔、鄭櫳泉、王筱琇（參與第二階段）、廖翊妡、甲○○、庚○○、乙○○等擔任第1線人員使用，依據己○○提供預先
    向代號「頂尖對決」、「奧斯卡」等真實身分不詳『條商』購
    買之大陸地區民眾個資明細，撥打網路電話予該明細上之大
    陸地區民眾，假扮中國大陸湖南、江蘇、上海等地區醫保局
    客服人員，誆稱民眾申請並已核撥之醫療保險金經稽核為不
    實，且已涉及違法詐領，若民眾否認申請辦理醫療保險，旋
    即訛稱疑係身分資訊外流遭冒用申辦所致，建議向公安單位
    報案並以可協助報案為由，伺機將電話轉接予大埤機房內假
    冒大陸上海市虹口區公安局公安人員之丁○○、經閎宇、蘇鉦
    程等擔任第2線人員接聽，佯裝受理報案並以電話製作筆錄
    後，詐稱被害人因涉及詐領國家保險金之詐欺案件確已遭列
    為涉嫌人，將遭凍結名下所有金融帳戶，須配合進行銀行資
    金之清查比對，藉此套問出被害人名下所有金融機構帳戶及
    存款金額後，再伺機將電話轉接予大埤機房內假冒該局經濟
    犯罪調查科科長之第3線人員經閎宇接聽，訛稱配合進行資
    金調查洗脫罪嫌後即可撤銷凍結，要求被害民眾須依指示至
    與該集團配合之代號「金來旺」、「金微風」等真實身分不
    詳之車手集團偽造架設之中國人民檢察院網站，登錄其名下
    所有金融帳戶帳號及密碼，進行國家帳戶公證監管作業，且
    須在監管期內第一時間回報手機收到之任何相關驗證碼訊息
    ，以免帳戶遭到凍結，致使受害人誤以為真，陷於錯誤判斷
    而依其指示辦理；車手集團由偽造之人民檢察院網站後端平
    台獲悉被害人之相關金融帳戶帳號及密碼後，立即據以登入
    被害人名下金融帳戶之網路銀行，操作網路銀行所提供之轉
    帳服務並依機房內三線人員所回傳被害人回報之轉帳驗證碼
    ，將被害人金融帳戶內之款項，轉入該車手集團可支配之人
    頭帳戶後，再層層轉帳後提領，扣除15%至20%不等之抽成費
    用後，復透過不詳之兩岸地下通匯管道匯回臺灣交予該詐騙
    集團，由第1線、2線及3線人員依8%、9%、7%之比例朋分得
    手詐欺款項。經核算結果，自109年7月25日至8月18日、9月
    10日至23日等2階段間，大埤機房第一階段至少詐欺得手計3
    63萬4,100元（認定被害人為1人），及第二階段至少詐欺得
    手計52萬4,200元（認定被害人為另1人），2階段總計至少
    詐欺得手415萬8,300元，己○○因而獲取20萬元之報酬。
四、嗣於109年9月23日16時55分許，為警持原審法院核發之搜索
    票前往上開大埤機房執行搜索，當場查獲上開己○○等12人，
    在上址扣得如附表所示之物品，始悉上情。
五、案經臺灣雲林地方檢察署檢察官指揮法務部調查局中部地區
    機動工作站、雲林縣調查站、新竹市警察局刑警大隊、電信
    警察大隊第2隊偵查起訴。
    理  由
壹、程序部分： 
一、查本件檢察官、被告及辯護人對於下述本院採為認定犯罪事
    實依據之各項傳聞證據（供述證據）之證據能力，於本院行
    準備程序時均表示同意有證據能力（見本院卷一第498-499
    頁），另本院審酌該等證據之取得過程並無出於違法不當情
    事，與本案待證事實間復具有相當之關聯性，並經原審及本
    院於審判期日就上開證據依法進行調查、辯論，是除組織犯
    罪防制條例第12條外，依刑事訴訟法第159條之5第1項規定
    ，均有證據能力，以之為本案證據並無不當，自得採為本件
    認定事實之基礎。另其餘本判決所採之非供述證據亦均經法
    定程序取得，無不得為證據之情形，自均有證據能力。
二、被告庚○○、乙○○均經合法傳喚（本院卷二第33、35頁），無
    正當之理由不到庭，爰不待其等陳述，逕行判決。
貳、實體部分：　　
一、認定犯罪事實所憑之證據及理由：
(一)上開犯罪事實，業據被告己○○於警詢、偵查、原審及本院審
    理時坦承不諱；被告戊○○於偵查、原審及本院審理時坦承不
    諱；被告庚○○、乙○○於偵查、原審審理時均坦承不諱；被告
    丁○○於警詢、偵查、原審及本院審理時坦承加重詐欺犯行不
    諱，於本院審理時並坦承參與犯罪組織犯行不諱
　　（於原審否認有參與犯罪組織犯行），核與同案被告經閎宇
    、曾煜翔、鄭櫳泉、王筱琇、廖翊妡、甲○○、蘇鉦程、吳仁
    傑於偵查及原審審理時之供證大致相符，並經證人黃鈺庭、
    周學漢、陳啟民於原審證述在卷，而丙○○業經臺灣雲林地方
    檢察署以110年度偵字第3474號另行起訴在案（本院卷一第5
    57-568頁），復有原審109年聲搜字531號搜索票影本1份、
    法務部調查局中部地區機動工作站109年9月23日搜索扣押筆
    錄、扣押物品收據及扣押物品目錄表1份、法務部調查局數
    位證據現場蒐證報告1份、法務部調查局中機站調查專員職
    務報告1份、搜索現場圖1份、己○○等電話詐騙集團不法所得
    統計表1份、經閎宇手機通聯記錄1份、庚○○手機通聯記錄1
    份、房屋租賃契約書1份、證人黃鈺庭與被告吳仁傑聯繫簡
    訊及通訊軟體Line對話紀錄15張、扣押物編號：1-1-3IPhon
    e6s手機內skype對話訊息翻拍畫面5張、扣押物編號：1-1-3
    IPhone6s手機相簿內偽造中國大陸地區上海市虹口區公安局
    人員識別證相片翻拍畫面5張、扣押物編號：1-4IPHONE手機
    翻拍畫面、法務部調查局中部地區機動工作站查詢之車號查
    詢汽車車籍2份、行車紀錄、行動蒐證相片、591租屋資料、
    房租收取資料各1份（法務部調查局5950號移送書第27至42
    、43、65至71、73至75頁，偵6613卷一第9至11、13至19、2
    1至35、115至129、173至178、273至275頁，偵6613卷二第1
    57頁，偵6613卷三第321至334、383至395、427至443頁，偵
    6613卷四第103至105、265至268、283至286頁，他1173卷第
    15至22、25至39、43頁）、中國信託商業銀行股份有限公司
    110年3月24日中信銀字第110224839070147號函附帳戶基本
    資料及交易明細（原審卷三第161至175頁）、扣押物編號：
    2-2-11經閎宇IPhone手機對話訊息翻拍畫面11張（法務部調
    查局5950號移送書第45頁至第63頁;同警2114卷一第95頁至
    第104頁；同偵6613卷四第269頁至第278頁；偵6613卷一第2
    05至225、278至284頁；偵6613卷二第151至154頁；偵6613
    卷三第339至349頁）、手機1-1-4IPHONE7S手機翻拍畫面（
    偵6613卷一第227頁至第231頁；偵6613卷二第155頁；偵661
    3卷三第350頁）等附卷可稽，及附表所示之物扣案可資佐證
    ，事證明確，足認被告己○○、丁○○、戊○○、庚○○、乙○○等上
    開任意性之自白與事實相符，而可憑信。
　　至於被告丁○○辯稱自己為2線，並無擔任3線話務人員等語，
    經證人即同案被告己○○於原審審理時具結證稱：我對在大埤
    機房的人也是用負責管理人的身分管理他們，丁○○是2線人
    員，不是3線人員等語（原審卷三第20、27頁）。同案被告
    經閎宇供稱：這裡面只有我是3線等語（偵6613卷四第241頁
    ，偵聲121卷第83頁），又稱：丁○○有擔任2線、3線等語（
    原審卷二第12頁），已有矛盾，被告戊○○則稱：每個人負責
    工作內容如果我說2、3線，他可能是2線或3線，我不太確定
    等語（偵6613卷四第311頁），惟被告己○○統籌大埤機房管
    理，對成員分工應較為清楚，被告丁○○辯稱自己係2線人員
    ，不是3線人員，可以採信，故不採起訴書此部分之認定，
    併此敘明。
(二)按組織犯罪防制條例第3條第1項前段，對於發起、主持、操
    縱、指揮犯罪組織等不同層次之犯行，均予規範處罰，以收
    遏制之效。而所謂發起犯罪組織者，在使犯罪組織從無到有
    而成立。所謂「主持」，係指主事把持。「操縱」，係指幕
    後操控。而「指揮」犯罪組織者，雖非「主持」，然就某特
    定任務之實現，得指使命令犯罪組織成員，決定行動之進退
    行止，與聽取號令，實際參與行動之一般成員有別（最高法
    院108年度台上字第1189號判決意旨參照）。經查，被告己○○負責購買電腦、手機等本案機房相關設備，招募部分共同
    被告（如經閎宇等）加入，再委託同案被告吳仁傑租賃房屋
    作為本案機房，被告己○○所為乃使犯罪組織從無到有而成立
    ，自該當於「發起」犯罪組織無訛。又被告己○○統籌大埤機
    房之現場管理、掌管詐騙所需電腦、電信軟硬體設施、提供
    成員設備、詐欺話術及教育訓練、計算機房帳目、聯繫系統
    商、條商、水房之樞紐，為被告己○○所自承（原審卷三第27
    頁，卷四第214、217頁），證人陳啟民於原審審理證述：執
    行搜索時，因他們外部裝很多監視器，做機房安全的維護使
    用，他們第一時間發現我們，然後做滅證的動作，我們在攻
    堅的時間，已把手機敲碎及重置等語（原審卷三第16至18頁
    ），被告己○○稱：現場的手機是我打壞的等語（聲押卷第10
    8頁），顯見被告己○○雖可能須聽命於更上層他人之指示，
    復無證據可認其支配詐欺所得，然其管理本案機房工作事務
    及負責打點組織成員生活起居，遇緊急情況並可決定行動之
    進退行止，是被告己○○屬「指揮」犯罪組織之情，應足認定
    。檢察官起訴尚認被告己○○涉犯組織犯罪防制條例第3條第1
    項前段之「主持、操縱」犯罪組織罪嫌，惟尚無從認定被告
    己○○有主事把持、幕後操控之情，起訴意旨尚有違誤，併此
    敘明。
(三)大埤機房係犯罪組織，被告丁○○、戊○○、庚○○、乙○○參與者
    係犯罪組織：
  ⒈按組織犯罪防制條例所稱之犯罪組織，係指3人以上，以實施
    強暴、脅迫、詐術、恐嚇為手段或最重本刑逾5年有期徒刑
    之罪，所組成具有持續性及牟利性之有結構性組織；而所稱
    有結構性組織，係指非為立即實施犯罪而隨意組成，不以具
    有名稱、規約、儀式、固定處所、成員持續參與或分工明確
    為必要，組織犯罪防制條例第2條第1項、第2項分別定有明
    文。
  ⒉依被告己○○等12人所述犯罪情節，可知本案電信詐欺集團係
    由被告己○○與丙○○共同發起、指揮機房，被告己○○或真實身
    分不詳成年人並允以給予報酬而招募被告戊○○、丁○○、庚○○
    、乙○○，及其他同案被告經閎宇、曾煜翔、鄭櫳泉、王筱琇
    、廖翊妡、甲○○、蘇鉦程等11人先後加入參與本案電信詐欺
    集團，且本案電信詐欺集團係以向大陸地區民眾詐取財物為
    目的，以不同話務人員之角色分工持續撥打電話搭配話術作
    為實施詐術之手段，向被害人行騙，以獲取金錢或其他物質
    利益而一致行動之集團，且為躲避警方之查緝，更將實際從
    事電信詐欺之機房架設於人煙稀少之偏遠處所，自須投入相
    當之時間與資金等成本，且約定成員各按一定比例朋分贓款
    ，非為立即實施犯罪而隨意組成，由該詐欺集團之內部分工
    結構精細、成員組織縝密等，均足見本案電信詐欺集團具有
    一定之時間上持續性及牟利性。而該詐欺機房中，戊○○、曾
    煜翔、鄭櫳泉、王筱琇、廖翊妡、甲○○、庚○○、乙○○等擔任
    第1線人員，丁○○、經閎宇、蘇鉦程擔任第2線人員，經閎宇
    並擔任第3線人員，被告己○○為管理人員及電腦手，尚配合
    有真實姓名年籍不詳之系統商、水商、車手流，堪認被告戊○○、丁○○、庚○○、乙○○均知其等所參與本件共犯詐欺取財之
    人數應有3人以上，透過縝密之計畫與分工，成員彼此相互
    配合，而由多數人所組成之於一定期間內存續，以實施詐欺
    為手段而牟取不法所得為目的，具有持續性及牟利性之有結
    構性之犯罪組織，核與上開所定犯罪組織之定義相符。又彼
    等4人在本案詐欺集團之犯罪組織中負責擔任機房第1線或第
    2線之工作，其等參與本案電信詐欺集團並負責其中部分工
    作，自有「參與」犯罪組織之犯意及犯行甚明。
(四)上述被告等人行為數、既未遂之判斷基準：
  ⒈觀諸上開大埤機房之記帳對話資料顯示，被告己○○於原審供
    稱：8月11日對話紀錄「目前總333.25，剛key完」係截至10
    9年8月11日詐騙金額為333.25萬元，109年9月19日當日詐騙
    人民幣14.66萬元，9月20日當日金額為人民幣0.31萬元，轉
    換台幣匯率是4.21，再乘以0.8，扣掉二成水房要抽的匯率
    ，等於1.04萬新台幣。0.02乘以4.21，是指水房幫我們充值
    電話卡的費用，所以要扣掉台幣800元，等於1.04萬再扣掉8
    00元，等於台幣9600元。109年9月22日是6000元的人民幣乘
    以4.19的台幣匯率，再乘以0.8，等於2萬100元的台幣，法
    務部調查局製作之不法所得統計表記載均正確等語（原審卷
    二第174至175頁），且有扣案編號1-1-3IPhone6s手機內sky
    pe對話訊息翻拍畫面5張可佐（法務部調查局5950號移送書
    第65至71頁）。同案被告經閎宇於警詢供稱：109年8月17日
    「打掉9.多最後1筆1.6照會」指詐騙金額9萬多元等語（偵6
    613卷四第14頁），於原審並供稱：法務部調查局製作之不
    法所得統計表均正確等語（原審卷二第12頁）。
　⒉被告己○○、經閎宇坦承之情，核與證人即法務部調查局專員
    陳啟民於原審證述：統計表為我所製作，都有備註資料來源
    ，8月11日訊息內容提及加總金額333.25，等於8月11日之前
    的累計是333.25，8月17日又有新的，所以第一階段合計的
    金額是把前面再加總起來，統計表的第一部分加總就是363.
    41萬，再往下是看到skype對帳狀況，9月19日、20日、22日
    予以加總，依辦案經驗，看到訊息就認為那是詐騙所得金額
    ，有再向被告己○○、經閎宇確認等語（原審卷三第13至15頁
    ）大致相符。
  ⒊大埤機房於109年7月25日至8月18日間，詐得金額之紀錄至少
    為363萬4,100元、9月10日至23日至少為52萬4,200元，起訴
    書事實欄雖記載「第一階段至少得手6次計363萬4,100元，
    及第二階段至少詐欺得手3次計52萬4,200元」，【然並無證
    據足以個別化不同被害人之身分，無法知悉特定之大陸地區
    被害人身分，且受詐騙之人在遭受詐騙過程中，不無可能有
    單一被害人將款項分散交付之情形，若無從查明匯入人頭帳
    戶之款項是由特定被害人所轉出，則僅能依照已有實施詐騙
    得手之客觀事實，認定大埤機房成員於第一階段、第二階段
    數次因施用詐術各取得至少一名被害人財物既遂之犯罪行為
    】。且因前、後不同階段之電信詐欺犯罪已有明確之起迄時
    間可循，得以相互區隔，是大埤機房109年7月25日至8月18
    日、9月10日至23日之加重詐欺取財犯行，應可區分出個別
    之犯罪故意，而應以每階段作為區分各行為之標準，以一階
    段論以一行為，每階段至少各有一位被害人曾遭詐騙得逞。
(五)綜上所述，本案事證明確，被告己○○、戊○○、丁○○、庚○○、
    乙○○上開犯行均堪以認定，均應依法論科。
二、論罪科刑：
(一)組織犯罪防制條例第2條第1項「本條例所稱犯罪組織，指3
    人以上，以實施強暴、脅迫、詐術、恐嚇為手段或最重本刑
    逾5年有期徒刑之罪，所組成具有持續性或牟利性之有結構
    性組織」，藉由防制組織型態之犯罪活動為手段，以達成維
    護社會秩序、保障人民權益之目的，乃於該條例第3條第1項
    前段與後段，分別對於「發起、主持、操縱、指揮」及「參
    與」犯罪組織者，依其情節不同而為處遇，行為人雖有其中
    一行為（如參與），不問其有否實施各該手段（如詐欺）之
    罪，均成立本罪。查本案機房係由被告己○○與丙○○共同發起
    、指揮，被告戊○○、丁○○、庚○○、乙○○，及已判決確定之同
    案被告經閎宇、曾煜翔、鄭櫳泉、王筱琇、廖翊妡、甲○○、
    蘇鉦程所同組，該詐欺集團成員至少為三人以上無訛。而本
    案機房自109年7月起開始運作，係以向跨境民眾詐取財物為
    目的，組織縝密，分工精細，自須投入相當之成本、時間，
    非為立即實施犯罪而隨意組成，足認本案機房之詐欺集團，
    屬三人以上，以實施詐術為手段，所組成具有持續性及牟利
    性之有結構性組織，核與組織犯罪防制條例第2條所定「犯
    罪組織」之構成要件相符。
(二)按發起、主持、操縱、指揮犯罪組織在未經自首或有其他積
    極事實，足以證明其確已脫離或解散該組織之前，其違法行
    為，仍繼續存在，即為行為之繼續，而屬單純一罪，至行為
    終了時，仍論為一罪。加重詐欺罪係侵害個人財產法益之犯
    罪，其罪數計算，以被害人數、被害次數之多寡，決定其犯
    罪之罪數；此與參與犯罪組織罪之侵害社會法益，應以行為
    人所侵害之社會全體利益為準據，認定係成立一個犯罪行為
    ，有所不同。故若行為人於參與犯罪組織之繼續中，先後加
    重詐欺數人財物，因行為人僅為一參與犯罪組織行為，侵害
    一社會法益，應僅就首次犯行論以參與犯罪組織罪及加重詐
    欺罪之想像競合犯，而其後之犯行，乃為其參與組織之繼續
    行為，為避免重複評價，當無從將一參與犯罪組織行為割裂
    再另論一參與犯罪組織罪，而與其後所犯加重詐欺罪從一重
    論處之餘地（最高法院107年度台上字第1066號判決意旨參
    照）。而上開說明係針對參與犯罪組織罪所為之論述，發起
    、指揮犯罪組織罪，亦應同此解釋。經查，被告己○○發起、
    指揮犯罪組織，被告戊○○、丁○○、庚○○、乙○○參與犯罪組織
    ，擔任如犯罪事實欄所示之角色分工，渠等既未經自首或有
    其他積極事實，足以證明渠等確已解散或脫離該組織，渠等
    違反組織犯罪防制條例之行為仍繼續存在，即為行為之繼續
    ，而屬單純一罪，至行為終了時，仍論以一罪，揆諸上開判
    決意旨，自應僅就其等各自發起或參與犯罪組織後之首次詐
    欺取財犯行論以發起或參與犯罪組織罪。而
　　本院依卷內現存事證、臺灣高等法院被告前案紀錄表，足認
    被告戊○○、丁○○、庚○○、乙○○於本案所參與機房第一階段之
    犯行，應為其等各自加入本案詐欺集團之犯罪組織後，首次
    之加重詐欺取財犯行。故核被告所為：
  ㈠被告己○○就大埤機房第一階段所為，係犯組織犯罪防制條例
    第3條第1項前段之發起、指揮犯罪組織罪、刑法第339條之4
    第1項第2款之三人以上共同犯詐欺取財罪；就大埤機房第二
    階段所為，係犯刑法第339條之4第1項第2款之三人以上共同
    犯詐欺取財罪。
  ㈡被告戊○○、丁○○、庚○○、乙○○就大埤機房第一階段所為，均
    係犯組織犯罪防制條例第3條第1項後段之參與犯罪組織罪、
    刑法第339條之4第1項第2款之三人以上共同犯詐欺取財罪；
    就大埤機房第二階段所為，均係犯刑法第339條之4第1項第2
    款之三人以上共同犯詐欺取財罪。
  ㈢被告己○○就「首次」所犯之三人以上共同犯詐欺取財，與發
    起、指揮犯罪組織罪，乃基於發起、指揮詐欺集團犯罪組織
    之目的所為，故係以一行為同時觸犯數罪名，為想像競合犯
    ，依刑法第55條之規定，從一重之組織犯罪防制條例第3條
    第1項前段之發起犯罪組織罪處斷。
  ㈣被告戊○○、丁○○、庚○○、乙○○，就其等參與犯罪組織後「首
    次」所犯之三人以上共同詐欺取財犯行，除詐欺取財外，尚
    無參與其餘犯罪行為，犯罪目的單一，與參與犯罪組織罪，
    於時間、地點部分合致，乃基於參與詐欺集團犯罪組織之目
    的所為，故係以一行為同時觸犯數罪名，為想像競合犯，依
    刑法第55條之規定，從一重之刑法第339條之4第1項第2款之
    三人以上共同詐欺取財罪處斷。
(三)組織犯罪乃具有內部管理結構之集團性犯罪，凡發起、主持
    、操縱或指揮犯罪組織者，依組織犯罪防制條例第3條第1項
    規定應予科刑，故發起犯罪組織者倘尚招募他人參與、主持
    、操縱或指揮該犯罪組織，則發起、主持、操縱或指揮及招
    募行為間即具有高、低度之吸收關係（最高法院100年度台
    上字第6968號判決意旨參照）。是被告己○○「發起」本案機
    房後指揮犯罪組織，並招募被告戊○○等成員加入本案機房，
    【其指揮、招募他人加入犯罪組織之行為，均屬於其發起犯
    罪組織之階段行為，均不另論罪】。檢察官起訴意旨認被告
    己○○所犯發起、主持、操縱、指揮組織犯罪，與所犯之2次
    （每階段論1次詐欺取財犯行）加重詐欺取財既遂罪，均犯
    意各別，行為互殊，應予分論併罰，容有過度評價之情，難
    謂允當，併此敘明。　　 
(四)公訴意旨雖以被告等人前揭大埤機房所為加重詐欺犯行亦涉
    犯刑法第339條之4第1項第3款以電子通訊對公眾散布而犯詐
    欺取財罪等語。然行為人雖利用廣播電視、電子通訊、網際
    網路或其他媒體等傳播工具犯罪，倘未向公眾散布詐欺訊息
    ，而係針對特定個人發送詐欺訊息，僅屬普通詐欺罪範疇（
    最高法院107年度台上字第907號判決意旨參照）。查本案大
    埤機房係由被告己○○先向代號「頂尖對決」、「奧斯卡」等
    真實身分不詳『條商』購買大陸地區民眾個資明細，不詳方式
    取得被害人之個人資料後，再轉交一線人員撥打網路電話予
    該明細上之大陸地區民眾，足見上開機房成員雖係利用電子
    通訊而為之，然係針對「特定個人」進行詐欺，揆諸上開說
    明，不符刑法第339條之4第1項第3款加重詐欺取財構成要件
    ，上開公訴意旨容有誤會，然此僅涉及加重條件認定之減少
    ，檢察官所起訴之犯罪事實並無減縮，無庸變更起訴法條（
    最高法院98年度台上字第5966號判決意旨參照），併此敘明
    。
(五)共同實行犯罪行為之人，在合同意思範圍以內，各自分擔犯
    罪行為之一部，相互利用他人之行為，以達其犯罪之目的者
    ，即應對於全部所發生之結果，共同負責；且共同正犯之成
    立，只須具有犯意之聯絡，行為之分擔，既不問犯罪動機起
    於何人，不必每一階段犯行，均經參與。又共同正犯之意思
    聯絡，原不以數人間直接發生者為限，即有間接之聯絡者，
    亦包括在內，如甲分別邀約乙、丙犯罪，雖乙、丙間彼此並
    無直接之聯絡，亦無礙於其為共同正犯之成立（最高法院28
    年上字第3110號、77年台上字第2135號判決意旨參照）。詐
    騙組織為遂行犯罪，內部分工精細，以本件為例，本案機房
    之運作方式，係由被告己○○擔任機房管理者及電腦手，並負
    責提供機房、設備、話術等資源，統籌大埤機房之現場管理
    、管理詐欺所用之軟硬體設備及組織成員之生活起居，戊○○
    、曾煜翔、鄭櫳泉、王筱琇、廖翊妡、甲○○、庚○○、乙○○等
    擔任第1線人員，丁○○、經閎宇、蘇鉦程擔任第2線人員，經
    閎宇擔任第3線人員與被害人通話行騙，其等所犯三人以上
    共同犯詐欺取財犯行，於其等各自參與期間，縱非每日皆有
    撥打電話之行為，亦非就各個被害人每次均親自實施電話詐
    騙，然因其等犯罪角色均為達成犯罪所不可或缺，其等就上
    開加重詐欺犯行，以上述之分工方式配合行騙，堪認其等就
    各自參與之部分，與犯罪集團其他成員間，應具有相互利用
    之共同犯意，而各自分擔部分犯罪行為，是於犯意聯絡範圍
    內，均應論以共同正犯。是被告己○○、丁○○、戊○○、庚○○、
    乙○○，與同案被告經閎宇、曾煜翔、鄭櫳泉、王筱琇（僅第
    二階段）、廖翊妡、甲○○、蘇鉦程，及另案被告丙○○間，就
    上開犯罪事實欄所載2次三人以上共同犯詐欺取財犯行，俱
    有犯意聯絡與行為分擔，均為共同正犯。另被告己○○與另案
    被告丙○○間，就上開犯罪事實欄所載發起、指揮犯罪組織罪
    ，俱有犯意聯絡與行為分擔，均為共同正犯。
(六)被告己○○所犯發起犯罪組織罪、1次三人以上共同詐欺取財
    罪；被告戊○○、丁○○、庚○○、乙○○就第一階段、第二階段所
    示2次三人以上共同犯詐欺取財罪，均犯意各別，時間有異
    ，行為互殊，且侵害法益不同，均應分論併罰。
(七)刑之減輕：
  ㈠組織犯罪防制條例第8條第1項規定：「犯第3條之罪自首，並
    自動解散或脫離其所屬之犯罪組織者，減輕或免除其刑；因
    其提供資料，而查獲該犯罪組織者，亦同；偵查及審判中均
    自白者，減輕其刑。」，被告己○○於偵查中及審判中均曾自
    白發起犯罪組織之事實，是就其所犯共同發起犯罪組織罪部
    分，應依組織犯罪防制條例第8條第1項後段減輕其刑。
　㈡按想像競合犯之處斷刑，本質上係「刑之合併」。其所謂從
    一重處斷，乃將想像競合犯組成之評價上數罪，合併為科刑
    一罪，其所對應之刑罰，亦合併其評價上數罪之數法定刑，
    而為一個處斷刑。易言之，想像競合犯侵害數法益者皆成立
    犯罪，論罪時必須輕、重罪併舉論述，同時宣告所犯各罪名
    ，包括各罪有無加重、減免其刑之情形，亦應說明論列，量
    刑時併衡酌輕罪部分量刑事由，評價始為充足，然後依刑法
    第55條前段規定「從一重處斷」，非謂對於其餘各罪可置而
    不論。因此，法院決定處斷刑時，雖以其中最重罪名之法定
    刑，做為裁量之準據，惟於裁量其輕重時，仍應將輕罪合併
    評價在內（最高法院108年度台上字第4405、4408號判決意
    旨）。查被告戊○○、庚○○、乙○○於偵查中及審判中均自白參
    與犯罪組織犯行，是此部分原亦應依組織犯罪防制條例第8
    條第1項後段減輕其刑，雖上開部分與加重詐欺取財罪想像
    競合後，均為其中之輕罪，惟參諸前揭說明，於量刑時仍應
    一併衡酌上開部分之減輕其刑事由。另被告丁○○雖於原審由
    其辯護人代其否認有參與犯罪組織犯行一節，然其已於偵查
    及本院審理中均自白參與犯罪組織犯行，而上開法文並未規
    定須於偵查及「歷次」審判中均自白者，始得減輕其刑，故
    於量刑時亦應一併衡酌組織犯罪防制條例第8條第1項後段減
    輕其刑事由，附此說明。
　㈢按犯罪之情狀顯可憫恕，認科以最低度刑仍嫌過重者，得酌
    量減輕其刑，刑法第59條定有明文。此雖為法院依法得行使
    裁量之事項，然非漫無限制，必須犯罪另有特殊之原因、環
    境與情狀，在客觀上足以引起一般之同情，認為即予宣告法
    定低度刑期，猶嫌過重者，始有其適用，是以，為此項裁量
    減輕其刑時，必須就被告全部犯罪情狀予以審酌，在客觀上
    是否有足以引起社會上一般人之同情，而可憫恕之情形，始
    謂適法（最高法院88年度台上字第6683號判決意旨參照）。
    查被告丁○○、戊○○、庚○○、乙○○均明知詐欺案件頻傳，政府
    大力查緝，遭受詐騙之人痛失一生積蓄，且甚難尋回詐騙款
    ，此種犯罪對社會危害既深且廣，立法機關亦提高刑度欲遏
    止犯罪，被告等猶為一己之私利，以詐取財物方式牟取不法
    利益，加入詐欺集團，更在機房擔任實施詐術之話務人員，
    且本件詐騙金額合計高達415萬8,300元，實難認其等犯罪之
    情節輕微。至於被告己○○為本件詐欺犯罪組織之共同發起人
    ，更無情堪憫恕之可言，自不待言。是本院審酌其等犯罪之
    動機、環境或家庭、生活狀況，難認有特殊之原因與環境，
    在客觀上足以引起一般人同情或顯可憫恕之情事，在客觀上
    顯難認有何情輕法重之處，簡言之，參酌近來電信詐欺集團
    犯罪類型層出不窮，對社會治安衝擊甚鉅，動搖一般民眾對
    司法機關之信賴，且利用電信機房詐欺之犯罪手法，深為國
    人所厭惡唾棄，自無足以引起社會一般人之同情，本件即無
    情輕法重、顯可憫恕之情狀，當無援引刑法第59條規定酌減
    其刑之餘地。併此敘明。
三、撤銷部分（即被告己○○強制工作部分）及撤銷改判部分（即
    被告丁○○部分）之理由：
　　原審以被告己○○、丁○○上開犯行，罪證明確，因予論罪科刑
    ，固非無見，惟查：
(一)被告己○○強制工作部分：
  ㈠司法院大法官釋字第812號於110年12月10日公布，其解釋文
    略以：106年4月19日修正公布之組織犯罪防制條例第3條第3
    項規定：「犯第1項之罪者，應於刑之執行前，令入勞動場
    所，強制工作，其期間為3年。」（嗣107年1月3日修正公布
    第3條，但本項並未修正）就受處分人之人身自由所為限制
    ，違反憲法比例原則及憲法明顯區隔原則之要求，與憲法第
    8條保障人身自由之意旨不符，應自本解釋公布之日起失其
    效力。是自上開解釋公布之110年12月10日起，審理中之案
    件，法院即無再適用已失效力之組織犯罪防制條例第3條第3
    項規定宣告強制工作之依據。
  ㈡本件被告己○○雖犯組織犯罪防制條例第3條第1項前段之發起
    犯罪組織罪，然因同條例第3條第3項強制工作之規定，於本
    院審理時業經司法院大法官釋字第812號宣告失其效力，此
    為原審判決時所「未及審酌」，則原判決關於宣告強制工作
    部分既已失其依據，被告己○○此部分之上訴即為有理由，應
    由本院就原判決宣告被告己○○應於刑之執行前，令入勞動場
    所強制工作3年部分予以撤銷，以符法制。（另上訴主張量
    刑過重部分則為無理由，應予駁回，詳下述）
(二)被告丁○○部分：
　㈠原判決就被告丁○○量刑理由部分，已依調查證據及量刑辯論
    之結果，說明其量刑之理由，固非無見，然原判決於量刑理
    由中載明：被告丁○○坦承加重詐欺取財、否認參與犯罪組織
    等語（原判決第28頁第21-22行），屬對被告丁○○不利之量
    刑因素，而被告丁○○於上訴後，於本院表示均坦承犯行（本
    院卷一第486頁、卷二第122頁），此為原審於量刑所「未及
    考量」，被告丁○○上訴主張原審量刑過重，非無理由，應由
    本院就原判決關於被告丁○○部分，予以撤銷改判。
  ㈡爰審酌詐欺集團橫行社會，對於社會治安造成極大之負面影
    響，而詐欺集團利用人性之弱點，對失去警覺心之被害人施
    以煽惑不實之言語，使其等在渾沌不明之情形下，將辛苦賺
    取之積蓄，依詐欺集團成員之指示匯入帳戶，而被害人之財
    產自落入詐欺集團手中後，不僅憤恨之心無法平復，又因詐
    欺集團之分工細膩，難以追查資金流向，經常求償無門，損
    失慘重，處境堪憐。被告丁○○無視於政府一再宣誓掃蕩詐欺
    取財犯罪之決心，執意以身試法，且均正值青年，不思循正
    當途徑以謀取生活所需，反貪圖不法利益，為跨境詐欺集團
    犯罪，無視詐騙犯罪造成被害人無辜受騙、財產盡失之難以
    彌補之嚴重後果，導致社會人際信任瓦解、情感疏離，破壞
    社會秩序及社會成員間之互信基礎甚鉅，甚至損害臺灣國際
    形象及政府掃蕩詐欺犯罪之決心，顯見其價值觀念偏差。其
    參與本案犯罪組織，擔任第2線電話詐騙機手，較第1線電話
    詐騙機手之犯罪情節為重（因佯裝為公安人員，話術較複雜
    及具技巧，且約定之報酬之比例較高），而共同為本案2次
    三人以上共同犯詐欺取財犯行；惟念被告丁○○於原審坦承加
    重詐欺取財、否認參與組織犯罪，於本院已坦承全部犯罪。
    其無前科，有臺灣高等法院被告前案紀錄表在卷可查；參以
    其犯罪動機、目的、手段、參與分工情形、造成法益侵害程
    度、本案2次既遂犯行；兼衡：被告丁○○自陳因一時糊塗想
    賺更多錢方加入詐騙機房之動機，高職畢業、取得中餐、烘
    焙、西餐丙級證照之智識程度，家中有父母、配偶、育有1
    名未成年子女，現受僱於汽車旅館工作，提出任職旅館之臉
    書截圖、出勤紀錄卡、班表、薪資明細、薪轉存摺封面、明
    細、勞工保險被保險人投保資料表、明細各1份影本（原審
    卷三第359至379頁）、感謝狀、捐贈水果收據、任職旅館之
    在職證明書、戶口名簿、全家福照片、健康存摺、勞工保險
    局函、其父廖亮詰身心障礙證明、基金會捐款明細（本院卷
    一第545-555、595-615頁、卷二第163、165頁），曾受僱從
    事餐飲店、工廠、加油站等工作，因父母健康狀況不佳，也
    協助家中經營之事業，無恆產、無負債之家庭及經濟狀況；
    另衡酌被告、辯護人、檢察官於審理中所陳明之量刑意見等
    一切情狀，各量處如主文第2項所示之刑。並考量其所犯各
    罪間侵害法益種類、犯罪態樣、手段，及斟酌本件對全體犯
    罪應予之整體非難評價程度，定其應執行刑為有期徒刑1年8
    月（被告丁○○之量刑應較第1線人員之戊○○、庚○○、乙○○為
    重），以示警惕。扣案如附表編號30、31之手機2支為被告
    丁○○所有，其供稱係打遊戲及與家人聯繫使用，與本案無關
    等語（原審卷二第102至103頁），又卷內無證據證明上開物
    品與本案相關，故均不予以宣告沒收。另被告丁○○供承其參
    與本案犯行未獲報酬等語（原審卷三第109、110頁），依卷
    內資料無從遽認被告丁○○因本案加重詐欺行為有實際獲取犯
    罪所得，爰不予諭知沒收或追徵其犯罪所得。
四、上訴駁回部分（即戊○○、庚○○、乙○○部分；及己○○強制工作
    以外部分）之理由：　　
(一)原審以被告己○○、戊○○、庚○○、乙○○等上開犯行罪證明確，
    適用組織犯罪防制條例第3條第1項、第8條第1項後段，刑法
    第11條、第28條、第339條之4第1項第2款、第55條、第51條
    第5款、第38條第2項前段、第38條之1第1項前段、第3項，
    刑法施行法第1條之1第1項，並以行為人責任為基礎，審酌
    被告己○○無視於政府一再宣誓掃蕩詐欺取財犯罪之決心，執
    意以身試法，且均正值青年，不思循正當途徑以謀取生活所
    需，反貪圖不法利益，為跨境詐欺集團犯罪，無視詐騙犯罪
    造成被害人無辜受騙、財產盡失之難以彌補之嚴重後果，導
    致社會人際信任瓦解、情感疏離，破壞社會秩序及社會成員
    間之互信基礎甚鉅，甚至損害臺灣國際形象及政府掃蕩詐欺
    犯罪之決心，顯見其等價值觀念偏差。由被告己○○為本案機
    房之發起者之一，亦擔任現場管理人員，在集團內所屬階級
    顯高於其餘成員，犯罪情節較重；及審酌被告戊○○、庚○○、
    乙○○均正值青年，原應走正途謀財，竟為牟取不法報酬，加
    入本案機房之犯罪組織，擔任詐騙集團機房第一線人員，共
    同詐騙不特定人，手段非議，法治觀念偏差，危害社會治安
    及不特定人之財產權益，所為實屬不該；惟考量彼等犯後均
    坦承犯行之態度，被告己○○有違反毒品危害防制條例之前科
    ，被告戊○○、庚○○均無任何前案紀錄之素行，被告乙○○前有
    詐欺案件經臺灣臺南地方法院判處罪刑之素行，有其等之臺
    灣高等法院被告前案紀錄表在卷；並斟酌前述經想像競合後
    輕罪之減輕事由、犯罪之動機、目的、手段、所生危害、加
    入詐欺機房之時間久暫與行為次數、於本案之分工及參與情
    節、2次詐欺款項金額，其等有無獲取不法利益。兼衡：㈠被
    告己○○自陳因兄長遇意外傷殘，家裡僅自己及父親賺錢，自
    己本身尚有負債，經濟狀況不佳而涉入詐騙機房之動機，大
    學肄業之智識程度，家中有父母、哥哥、未婚、無子女，出
    社會後曾受僱從事加油站、餐飲店、遊戲公司等工作、父母
    離婚，無恆產、有負債之家庭及經濟狀況；㈡被告戊○○自陳
    大學肄業之智識程度，未婚、無子女，現受僱從事砂石場工
    作，月收入約2萬8,000元，自己獨居，不確定長輩有無給與
    恆產、無負債之家庭及經濟狀況；㈢被告庚○○自陳大學肄業
    之智識程度，未婚、無子女，現從事建設公司行政助理工作
    ，月收入約3萬8,000元，與父親同住，無恆產、有存款、無
    負債之家庭及經濟狀況，並提出勞工保險被保險人投保資料
    表、薪資帳戶存摺封面及內頁交易明細、不動產經紀營業員
    專業訓練證明書及不動產經紀營業員證明、歷年之勞投保資
    料等影本各1份；㈣被告乙○○自陳高職肄業之智識程度，離婚
    、有1名未成年子女，現無工作，協助兄長照顧小孩，之前
    於私人企業擔任行政人員，與兄長同住，無恆產、無負債之
    家庭及經濟狀況；另衡酌被告、辯護人、檢察官於審理中所
    陳明之量刑意見等一切情狀，就己○○部分，各量處有期徒刑
    2年2月及1年6月，並考量其所犯各罪間侵害法益種類、犯罪
    態樣、手段，及斟酌本件對全體犯罪應予之整體非難評價程
    度，定其應執行刑為有期徒刑3年2月。就戊○○、庚○○、乙○○
    部分均量處其等第1次犯行有期徒刑1年2月，第2次犯行有期
    徒刑1年1月，及審酌被告戊○○、庚○○、乙○○2次加重詐欺犯
    行間之時間間隔相近、犯罪手法相同、罪質相同等定執行刑
    情狀，均定其等應執行刑為有期徒刑1年6月。另說明：
　⑴共同正犯供犯罪或預備犯罪所用之物，法無必須諭知連帶沒
    收之明文，且所謂共同正犯之「共同責任原則」，僅在處理
    共同犯罪參與關係中責任之認定，與犯罪工具物之沒收重在
    犯罪預防並遏止犯罪係屬兩事，不得混為一談。從而，除有
    其他特別規定者外，犯罪工具物必須屬於被告所有，或被告
    有事實上之處分權時，始得在該被告罪刑項下諭知沒收；至
    於非所有權人，又無共同處分權之共同正犯，自無庸在其罪
    刑項下諭知沒收（最高法院107年度台上字第1109號判決意
    旨參照）。查：
  ①扣案如附表編號2、3、5至14、16至26、29、33至42所示之物
    ，均為被告己○○所有或有事實上管領權，供被告己○○及其他
    共犯在大埤機房內使用而持以共犯本案詐欺犯行之物，為被
    告己○○所是認，是就上開物品（手機如有SIM卡、網卡，則
    包括SIM卡、網卡），依刑法第38條第2項前段之規定，於被
    告己○○所犯之罪刑項下宣告沒收。有關附表編號2、3、16、
    29、33、34、41所示均係電腦，被告己○○於原審準備程序先
    稱：均係做本案犯罪使用（原審卷二第171至173頁），於審
    理時雖稱：我個人的蘋果筆電不是作為犯罪使用，其他集團
    的筆電裡面應該沒有跟犯罪有關等語（原審卷三第24頁），
    然被告己○○於偵查中供稱：我有做總帳，但當時電腦關機時
    全部資料都銷毁了等語（偵6613卷四第295頁），於原審訊
    問時稱：筆電有一個系統，是我跟廠商承租，可顯示一線、
    二線轉接接通等資料，每一天會刪除紀錄等語（偵聲121卷
    第108頁），故認定集團的電腦仍為供本案犯罪所使用，均
    予以沒收。
  ②扣案如附表編號32所示之3萬4,000元現金，被告己○○於原審
    供稱：其中2萬元為被告廖翊妡所寄放，其餘為犯罪組織使
    用等語（原審卷二第172頁，原審卷三第98頁），惟被告廖
    翊妡供稱：警察現場查獲時，不論是置於自己或別人處，無
    被警方查扣之所有物等語（原審卷四第67頁），故其中2萬
    元尚無從認定為被告廖翊妡所有，亦尚無從認定與犯罪用途
    有關，毋庸宣告沒收。其中1萬4,000元部分，被告己○○稱係
    供作組織開銷使用，為犯罪所用之物，予以宣告沒收。
  ③又扣案如附表編號1所示之物為被告己○○所有，然被告己○○稱
    該等物品並未持用以本案詐欺工作（原審卷二第172頁），
    又卷內無證據證明上開物品與本案相關，故不予以宣告沒收
    。　
　④扣案如附表編號4所示之物，被告戊○○供稱係其所有，有用於
    與集團成員聯絡組織事宜使用之物（原審卷一第387頁），
    是該手機（如有SIM卡、網卡，則包括SIM卡、網卡）應於被
    告戊○○所犯罪刑項下宣告沒收。
　⑤扣案如附表編號43所示之物，被告庚○○供稱係其私人所有，
    未供本案聯繫組織事宜使用，又無證據證明與本案犯罪有關
    ，爰不予宣告沒收。
  ⑵按二人以上共同犯罪，關於犯罪所得之沒收或追徵，倘個別
    成員並無犯罪所得，且與其他成員對於所得亦無事實上之共
    同處分權時，同無「利得」可資剝奪，故共同正犯犯罪所得
    之沒收或追徵，應就各人所分得之數為之。所謂各人「所分
    得」之數，係指各人「對犯罪所得有事實上之處分權限」而
    言。倘共同正犯各成員內部間，對於不法利得分配明確時，
    應依各人實際分配所得宣告沒收（最高法院106年度台上字
    第1131號判決意旨參照）。查：
  ①本案所詐得被害人如事實欄所載之財物，固屬犯罪所得，惟
    此部分係屬本案電信詐欺集團之水商於大陸地區所掌控，據
    被告己○○供述係與老闆結算及分派報酬，且依卷內證據尚無
    從證明被告己○○或其餘之被告就此部分犯罪所得有事實上之
    處分權，自應就此部分不予宣告沒收或追徵。
  ②被告己○○供稱其於本案犯行之報酬為20萬元等語（原審卷三
    第26頁），以上金額屬被告己○○因本案犯罪行為所得之犯罪
    所得，雖未扣案，均應依刑法第38條之1第1項前段、第3項
    之規定諭知沒收，於全部或一部不能沒收或不宜執行沒收時
    ，追徵其價額。　
　③被告戊○○供承其參與本案犯行之報酬為5萬元明確，為其本案
    犯罪所得，未據扣案，依法宣告沒收及追徵。
　④被告庚○○、乙○○供承其等參與本案犯行未獲報酬等語，遍查
    全卷未能查得彼等取得之所得數額，是難認彼等因2次之犯
    行而分配取得犯罪之所得，爰不予宣告沒收。
(二)本院認原審就此等部分之認事用法，俱無不合。又查刑法第
    339條之4第1項第2款之三人以上共同詐欺取財罪，法定刑度
    為1年以上7年以下有期徒刑，原判決就被告戊○○、庚○○、乙○○所犯2罪部分，依2段犯罪期間之長短（各為25日、14日）
    ，各量處有期徒刑1年2月、1年1月，均屬低度刑，僅於法定
    最低刑度以上酌加數月，定應執行刑為有期徒刑1年6月，已
    遠低於各罪宣告刑之刑期總和2年3月，足認已考量犯罪之同
    質性、密集性等特質，並未依累計加重之方式定刑，顯無何
    上訴意旨所指之量刑過重瑕疵。足認原審此項裁量職權之行
    使，並無違反法律之目的及法律秩序之理念所在，符合外部
    性、內部性界限，屬法院裁量職權之適法行使，亦無違反公
    平原則及比例原則而失之過重之情；是原審已適用限制加重
    原則之量刑原理，及多數犯罪責任遞減原則，給予適度之刑
    罰折扣，所定刑期並未失衡，亦未損及被告權益，其裁量權
    行使適法而無不當，於法尚無違誤。至於被告己○○部分，查
    組織犯罪防制條例第3條第1項前段發起犯罪組織罪，法定刑
    度為3年以上10年以下有期徒刑，原判決就其所犯此罪部分
    ，依同條例第8條第1項後段減輕其刑後，僅量處有期徒刑2
    年2月，尚屬低度刑，另所犯三人以上共同詐欺取財罪部分
    ，其為首謀，情節自較丁○○、戊○○、庚○○、乙○○為重，卻僅
    量處有期徒刑1年6月，僅於法定最低刑度以上酌加數月，亦
    屬低度刑，而所定應執行刑為有期徒刑3年2月，已低於各罪
    宣告刑之刑期總和3年8月，
　　並未依累計加重之方式定刑，足認原審此項裁量職權之行使
    ，並無違反法律之目的及法律秩序之理念所在，符合外部性
    、內部性界限，屬法院裁量職權之適法行使，顯無何上訴意
    旨所指之量刑過重瑕疵。綜上，本院認原判決之量刑亦堪認
    妥適，被告己○○、戊○○、庚○○、乙○○4人上訴意旨均稱原判
    決量刑過重，指摘原判決不當，希從輕量刑云云，核均無理
    由，均應予駁回。
五、本案不宜宣告緩刑：
　　被告丁○○、戊○○、庚○○及其等辯護人請求附條件緩刑宣告云
    云。惟查：被告丁○○、戊○○、庚○○固均未曾因故意犯罪受有
    期徒刑以上刑之宣告，有臺灣高等法院被告前案紀錄表在卷
    可按（本院卷一第423-426、431-432頁），然考量前開被告
    加入詐欺集團，前往大埤機房進行詐騙之犯罪態樣、行為手
    法、參與情節、所生危害等情狀，被告3人就該集團之運作
    亦居於相當之地位，經本院再三斟酌被告3人犯罪態樣及全
    案情節後，認均尚不宜宣告緩刑。況同案被告經閎宇、曾煜
    翔、甲○○（緩刑期滿，緩刑之宣告未經撤銷，其刑之宣告失
    其效力）亦均未曾因故意犯罪受有期徒刑以上刑之宣告，有
    臺灣高等法院被告前案紀錄表在卷可按，若因被告丁○○、戊○○、庚○○有上訴並求緩刑宣告即予准許，經閎宇、曾煜翔、
    甲○○僅因彼等未上訴即未獲得緩刑宣告之機會，恐對彼等不
    公平，自不待言。至於被告乙○○前於108年間有詐欺案件經
    臺灣臺南地方法院判處罪刑之素行（本院卷一第433-434頁
    ），故不符合宣告緩刑之要件，併此敘明。
據上論斷，應依刑事訴訟法第371條、第368條、第369條第1項前
段、第364條、第299條第1項前段，組織犯罪防制條例第3條第1
項後段、第8條第1項後段，刑法第11條、第28條、第339條之4第
1項第2款、第55條、第51條第5款，刑法施行法第1條之1第1項，
判決如主文。
本案經檢察官朱啟仁提起公訴，檢察官柯怡伶到庭執行職務。
中　　華　　民　　國　　111 　年　　3 　　月　　15　　日
                  刑事第一庭    審判長法　官  楊清安
                                      法　官  蕭于哲
                                      法　官  陳顯榮
以上正本證明與原本無異。
如不服本判決應於收受送達後20日內向本院提出上訴書狀，其未
敘述上訴理由者，並得於提起上訴後20日內向本院補提理由書（
均須按他造當事人之人數附繕本）「切勿逕送上級法院」。
　　　　　　　　　　　　　　　　　　　書記官  陳筱婷　　
中　　華　　民　　國　　111 　年　　3 　　月　　15　　日
附錄本案論罪科刑法條：
刑法第339條之4：
犯第三百三十九條詐欺罪而有下列情形之一者，處一年以上七年
以下有期徒刑，得併科一百萬元以下罰金：
一、冒用政府機關或公務員名義犯之。
二、三人以上共同犯之。
三、以廣播電視、電子通訊、網際網路或其他媒體等傳播工具，
    對公眾散布而犯之。
前項之未遂犯罰之。

組織犯罪防制條例第3條
發起、主持、操縱或指揮犯罪組織者，處3年以上10年以下有期
徒刑，得併科新臺幣1億元以下罰金；參與者，處6月以上5年以
下有期徒刑，得併科新臺幣1千萬元以下罰金。但參與情節輕微
者，得減輕或免除其刑。
具公務員或經選舉產生之公職人員之身分，犯前項之罪者，加重
其刑至二分之一。
犯第1項之罪者，應於刑之執行前，令入勞動場所，強制工作，
其期間為3年。
前項之強制工作，準用刑法第90條第2項但書、第3項及第98條第
2項、第3項規定。
以言語、舉動、文字或其他方法，明示或暗示其為犯罪組織之成
員，或與犯罪組織或其成員有關聯，而要求他人為下列行為之一
者，處3年以下有期徒刑，得併科新臺幣3百萬元以下罰金：
一、出售財產、商業組織之出資或股份或放棄經營權。
二、配合辦理都市更新重建之處理程序。
三、購買商品或支付勞務報酬。
四、履行債務或接受債務協商之內容。
前項犯罪組織，不以現存者為必要。
以第5項之行為，使人行無義務之事或妨害其行使權利者，亦同
。
第5項、第7項之未遂犯罰之。

附表：
編號 扣押物名稱 數量 所有人 證據出處 1 電腦設備 （Macbook） （扣押物編號1-1） 1台 己○○ ㈠110年度保管檢字第108號；原審卷二第155頁。 ㈡用途：被告己○○於準備程序時表示為其所有，係用來聽音樂的，與本案無關（原審卷二第171頁至第172頁）。於審理時稱：這台筆電是我個人的，其他是集團購買的等語（原審卷三第24頁）。 2 電腦設備 （ASUS筆電） （扣押物編號1-2） 1台 己○○ ㈠110年度保管檢字第108號；原審卷二第155頁。 ㈡用途：被告己○○於準備程序時表示為其所有，是本案犯罪使用（原審卷二第171頁至第172頁）。 3 電腦設備 （ASUS筆記型電腦） （扣押物編號1-3） 1台 己○○  4 電子產品 （IPHONE（門號：0000000000）） （扣押物編號1-4） 1台 戊○○ ㈠110年度保管檢字第108號；原審卷二第155頁。 ㈡用途：被告戊○○於準備程序時表示為其所有，用來加入詐欺集團群組（原審卷一第387頁）。 5 電子產品 （監視器主機及鏡頭） （扣押物編號1-5） 1箱 己○○ ㈠110年度保管檢字第108號；原審卷二第155頁。 ㈡用途：被告己○○於準備程序時表示為其所有，是本案犯罪使用（原審卷二第171頁至第172頁）。 6 本國紙幣 （現金新臺幣1萬1,443元） （扣押物編號1-6） 1張 己○○ ㈠110年度保管檢字第108號，原審卷二第155頁。 ㈡用途： ①被告己○○於準備程序時表示為其所有，是用於機房的開銷使用。 ②被告戊○○於準備程序時表示係機房伙食費用。 　（原審卷二第171頁至第172頁、原審卷一第400頁）。 7 電子產品 (wifi分享器) （扣押物編號1-7） 2個 己○○ ㈠110年度保管檢字第108號；原審卷二第155頁。 ㈡用途：被告己○○於準備程序時表示為其所有，是本案犯罪使用（原審卷二第171頁至第172頁）。 8 SIM卡 （扣押物編號1-8） 4張 己○○ ㈠110年度保管檢字第108號；原審卷二第156頁。 ㈡用途：被告己○○於準備程序時表示為其所有，是本案犯罪使用（原審卷二第171頁至第172頁）。 9 電子產品 （SIM卡遭拔除之分享器） （扣押物編號1-9） 2台 己○○ ㈠110年度保管檢字第108號；原審卷二第156頁。 ㈡用途：被告己○○於準備程序時表示為其所有，是本案犯罪使用（原審卷二第171頁至第172頁）。 10 工具軟體隨身碟 （扣押物編號1-10） 1支 己○○ ㈠110年度保管檢字第108號；原審卷二第156頁。 ㈡用途：被告己○○於準備程序時表示為其所有，是本案犯罪使用（原審卷二第171頁至第172頁）。 11 電子產品 （Iphone6S） （扣押物編號1-1-1） 1支 己○○ ㈠110年度保管檢字第108號；原審卷二第156頁。 ㈡用途：被告己○○於準備程序時表示為其所有，是本案犯罪使用（警2114卷三第231頁；原審卷二第171頁）。 12 電子產品 （Iphone6S，0000000晉6312） （扣押物編號1-1-2） 1支 己○○ ㈠110年度保管檢字第108號；原審卷二第156頁。 ㈡用途：被告己○○於準備程序時表示為其所有，是本案犯罪使用（原審卷二第171頁）。 13 電子產品 （Iphone6S，0000000廣6875） （扣押物編號1-1-3） 1支 己○○ ㈠110年度保管檢字第108號；原審卷二第156頁。 ㈡用途：被告己○○於準備程序時表示為其所有，是本案犯罪使用（原審卷二第171頁）。 14 電子產品 （Iphone7S） （扣押物編號1-1-4） 1支 己○○ ㈠110年度保管檢字第108號；原審卷二第156頁。 ㈡用途：被告己○○於準備程序時表示為其所有，是本案犯罪使用（原審卷二第171頁）。 15 電子產品 (Iphone手機) （扣押物編號2-1-1） 1支 蘇鉦程 ㈠110年度保管檢字第108號；原審卷二第157頁。 ㈡用途：被告蘇鉦程於準備程序時表示為其所有，使用此手機加入詐欺群組。（原審卷一第352頁至第353頁）。 16 電腦設備 (ASUS筆電(含電源線)) （扣押物編號2-1-2） 1台 己○○ ㈠110年度保管檢字第108號；原審卷二第157頁。 ㈡用途：被告己○○於準備程序時表示為其所有，是本案犯罪使用（原審卷二第172頁）。 17 電子產品 （重置之iphone手機） （扣押物編號2-2-1） 1支 己○○ ㈠110年度保管檢字第108號；原審卷二第157頁至第158頁。 ㈡用途： ①被告己○○於準備程序時表示為其所有，是本案犯罪使用。 ②被告經閎宇於準備程序時表示扣案時叫我先簽名，實際是被告己○○所有或有實際支配權。 　（原審卷二第172頁、原審卷二第12頁）。 18 電子產品 （重置之iphone手機） （扣押物編號2-2-2） 1支 己○○  19 電子產品 （重置之iphone手機） （扣押物編號2-2-3） 1支 己○○  20 電子產品 （重置之iphone手機） （扣押物編號2-2-4） 1支 己○○  21 電子產品 （重置之iphone手機） （扣押物編號2-2-5） 1支 己○○  22 電子產品 （重置之iphone手機） （扣押物編號2-2-6） 1支 己○○  23 電子產品 （重置之iphone手機） （扣押物編號2-2-7） 1支 己○○  24 電子產品 （重置之iphone手機） （扣押物編號2-2-8） 1支 己○○  25 電子產品 （重置之iphone手機） （扣押物編號2-2-9） 1支 己○○  26 電子產品 （重置之iphone手機） （扣押物編號2-2-10） 1支 己○○  27 電子產品 （經閎宇之iphone手機） （扣押物編號2-2-11） 1支 經閎宇 ㈠110年度保管檢字第108號；原審卷二第158頁。 ㈡用途：被告經閎宇於準備程序時表示為其所有並用於談論機房事宜（原審卷二第13頁）。 28 電子產品 （經閎宇之iphone手機） （扣押物編號2-2-12） 1支 經閎宇 ㈠110年度保管檢字第108號；原審卷二第158頁。 ㈡用途：被告經閎宇於準備程序時表示為其所有，使用此手機暱稱代號F加入詐欺群組。（原審卷二第13至14頁）。 29 電腦設備 （ASUS筆電） （扣押物編號2-2-13） 1台 己○○ ㈠110年度保管檢字第108號；原審卷二第159頁。 ㈡用途： ①被告己○○於準備程序時表示為其所有，是本案犯罪使用。 ②被告經閎宇於準備程序時表示扣案時叫我先簽名，實際是被告己○○所有或有實際支配權。 　（原審卷二第172頁、原審卷二第12頁）。 30 電子產品 （丁○○iphone手機（小熊背蓋）） （扣押物編號2-2-14） 1支 丁○○ ㈠110年度保管檢字第108號；原審卷二第159頁。 ㈡用途：被告丁○○於準備程序時表示為其所有，係打遊戲及與家人聯繫使用，與本案無關。（原審卷二第102頁至103頁） 31 電子產品 （丁○○iphone手機） （扣押物編號2-2-15） 1支 丁○○ ㈠110年度保管檢字第108號；原審卷二第159頁。 ㈡用途：被告丁○○於準備程序時表示為其所有，係打遊戲及與家人聯繫使用，與本案無關（原審卷二第102頁至103頁）。 32 本國紙幣 （仟元大鈔） （扣押物編號2-2-16） 34張 己○○ ㈠110年度保管檢字第108號；原審卷二第159頁。 ㈡用途：被告己○○於準備程序時表示其中1萬4千元是用來支付機房内的開銷（原審卷二第172頁至第173頁）。 33 電腦設備 (ASUS筆電(含充電線)) （扣押物編號2-3-1） 1台 己○○ ㈠110年度保管檢字第108號；原審卷二第159頁。 ㈡用途：被告己○○於準備程序時表示為其所有，是本案犯罪使用（原審卷二第173頁）。 34 電腦設備 (TOSHIBA筆電(含電源線及滑鼠)) （扣押物編號2-4） 1台 己○○ ㈠110年度保管檢字第108號；原審卷二第159頁。 ㈡用途：被告己○○於準備程序時表示為其所有，是本案犯罪使用（原審卷二第173頁）。 35 電子產品 （受損iphone手機） （扣押物編號3-1-1） 1支 己○○ ㈠110年度保管檢字第108號；原審卷二第159頁至第160頁。 ㈡用途：被告己○○於準備程序時表示為其所有，是本案犯罪使用（原審卷二第173頁）。 36 電子產品 （受損iphone手機） （扣押物編號3-1-2） 1支 己○○  37 電子產品 （受損iphone手機） （扣押物編號3-1-3） 1支 己○○  38 電子產品 （受損iphone手機） （扣押物編號3-1-4） 1支 己○○  39 電子產品 （受損iphone手機） （扣押物編號3-1-5） 1支 己○○  40 電子產品 （受損iphone手機） （扣押物編號3-1-6） 1支 己○○  41 電腦設備 （ASUS筆電） （扣押物編號3-1-7） 1台 己○○ ㈠110年度保管檢字第108號；原審卷二第160頁。 ㈡用途：被告己○○於準備程序時表示為其所有，是本案犯罪使用（原審卷二第173頁）。 42 電子產品 （iphone黑色手機（含SIM卡）） （扣押物編號3-4-1） 1支 己○○ ㈠110年度保管檢字第108號；原審卷二第160頁。 ㈡用途：被告己○○於準備程序時表示為其所有，是本案犯罪使用（原審卷二第173頁）。 43 電子產品 （iphone金色手機） （扣押物編號3-4-2） 1支 庚○○ ㈠110年度保管檢字第108號；原審卷二第161頁。 ㈡用途：被告庚○○於準備程序時表示為其所有，沒有使用此手機加入詐欺群組，與本案無關（原審卷二第37頁至第38頁）。